【裁判字號】    92,上訴,2013
【裁判日期】    920808
【裁判案由】    毒品危害防制條例
【裁判全文】
臺灣高等法院刑事判決                          九十二年度上訴字第二０一三號
    上  訴  人  臺灣板橋地方法院檢察署檢察官
    被      告  乙○○
    指定辯護人  本院公設辯護人  甲○○
右列上訴人因被告毒品危害防制條例案件，不服台灣板橋地方法院九十一年度訴字第
一九三三號，中華民國九十二年四月二十二日第一審判決（起訴案號：臺灣板橋地方
法院檢察署九十一年度偵字第一八二一號、第一九七一號），提起上訴，本院判決
如左：
    主  文
上訴駁回
    理  由
一、公訴意旨略以：被告乙○○意圖營利，基於概括之犯意，於八十九年六月初及同
    年月十一日晚間八時許，各以新臺幣八千元之價格，連續販賣第二級毒品安非他
    命各十八公克予被告卓世卿（下稱卓世卿），並協助卓世卿分裝成十八至二十小
    袋；因認被告乙○○涉犯毒品危害防制條例第四條第二項之販賣第二級毒品安非
    他命罪嫌。
二、按犯罪事實應依證據認定之，無證據不得推定其犯罪事實，刑事訴訟法第一百五
    十四條定有明文。又事實之認定，應憑證據。如未能發現相當證據，或證據不足
    以證明，自不能以推測或擬制之方法，為裁判基礎。（最高法院四十年台上字第
    八六號判例意旨參照）。再利用非共同被告之共犯之自白或其他不利於己之陳述
    ，為認定被告犯罪之證據，不特與利用被告自己之自白作為其犯罪之證明同有自
    白虛偽性之危險，亦不免有嫁禍於被告而為虛偽供述之危險。故就刑事訴訟法第
    一百五十六條第二項之立法意旨觀之，非共同被告之共犯之自白或其他不利於己
    之陳述，固得作為認定被告犯罪之證據，但不得作為有罪判決之唯一證據，仍應
    調查其他必要之證據，以察其是否與事實相符，亦即仍須有補強證據以擔保該共
    犯自白之真實性，始得採為斷罪之依據，並非絕對可由法院自由判斷該共犯之自
    白或不利於己之陳述之證明力。若不為調查，而專憑此項供述據為被告犯罪事實
    之認定，即與上開規定有違。矧毒品危害防制條例第十七條規定：犯第四條第一
    項至第三項、第五條第一項至第三項、第六條第一項至第三項、第七條第一項至
    第三項、第八條第一項至第三項、第十條或第十一條第一項、第二項之罪，供出
    毒品來源，因而破獲者，得減輕其刑。則販賣、施用或持有毒品之人，如供出毒
    品之來源因而破獲者，既得藉以邀求寬典減輕其刑，為擔保其所為不利於對向共
    犯之陳述之真實性，尤應有足以令人確信其陳述為真實之補強證據。而上開所謂
    共犯，包括任意共犯及必要共犯（含對向犯罪之共犯）；所謂補強證據，則指除
    該自白或不利於己之陳述本身之外，其他足以證明自白之犯罪事實確具有相當程
    度真實性之證據而言，雖所補強者，非以事實之全部為必要，但亦須因補強證據
    與自白之相互利用，足使犯罪事實獲得確信者，始足當之。
三、公訴意旨認為被告乙○○犯有販賣第二級毒品罪嫌，係以卓世卿於警訊及檢察官
    初訊時之供述，及在卓世卿住處所查獲之第二級毒品安非他命十二包（淨重十二
    ‧八公克；已於前述原審八十九年度簡字第一四九號判決中諭知沒收銷燬確定）
    等為其論據。
四、訊據被告乙○○堅詞否認有販賣第二級毒品之犯行，辯稱：伊不認識卓世卿，亦
    未販賣安非他命等語。
五、經查：
    (一)本件共同被告卓世卿於八十九年六月十三日為警查獲後，固於警訊中及內勤檢
      察官訊問時，供承：伊所施用之第二級毒品安非他命，係向被告乙○○購買等
      情（之後檢察官即未再傳訊卓世卿）（見第四三九七號偵查卷第八頁、第二三
      頁反面），然其於原審訊問時，卻更易前詞，供稱：伊根本不認識乙○○，也
      沒有向乙○○購買安非他命；伊被查獲時，向警員承認伊有施用安非他命及海
      洛因，毒品都是向綽號「小牛」之男子所購買，但警員說只有一個「小牛」的
      綽號交代不過去，拿出一張電腦列印的資料，上面有乙○○的姓名、照片、逃
      犯通緝等資料，要求伊配合，指認安非他命是向乙○○買的，海洛因也是乙○
      ○放在伊住處的，將事情都推給乙○○，還說若伊願意配合指認，會幫伊把施
      用海洛因部分的罪名拿掉；伊當時覺得條件對自己有利，願意配合，才會在警
      詢及檢察官初訊時指認乙○○，其實伊所述向乙○○購買安非他命之情節，都
      是伊與「小牛」毒品交易之情節，根本與乙○○無關；伊以為條件談好就沒事
      了，誰知竟然又收到本件持有海洛因罪的起訴書，警員違背之前的承諾，很不
      夠意思等語（見原審卷第九九頁至第一０一頁）。從而，卓世卿上開於原審之
      供述，其與警訊、偵查時所為不利於被告乙○○之指認，二者顯然不符，從而
      卓世卿於警、偵訊上開所言，其真實性尚值懷疑。
    (二)再者，卓世卿於警局中指認被告乙○○時，係以警方電腦列印資料上之姓名、
      照片等（單色黑白列印）為辨識之依據（見同上偵查卷第八頁），並非現場指
      認被告乙○○本人，已難擔保其指認之正確性，而卓世卿於原審審理時當庭見
      到被告乙○○本人，即堅稱被告乙○○並非販賣安非他命予伊之人，自難徒憑
      卓世卿於警局中粗率之指認，即遽予認定被告乙○○確有販賣安非他命之犯行
      。
    (三)又卓世卿於為警查獲時，雖於其住處扣得第二級毒品安非他命十二包，其親採
      之尿液送經鑑定呈甲基安非他命陽性反應，固有法務部調查局檢驗通知書附卷
      可稽（見原審卷第一一五頁），惟此僅能佐證卓世卿確有施用、持有第二級毒
      品安非他命之犯行，尚無由認定該等安非他命係自被告乙○○處所購得；而卓
      世卿於原審審理時，復堅稱上開安非他命係向綽號「小牛」之男子購買，與被
      告乙○○無關等語，自難憑上開扣案之安非他命，作為不利被告乙○○事實認
      定之基礎。
    (四)至證人即當時為被告製作警詢筆錄之警員鄭義春、陳東良二人，固於原審審理
      時到庭證稱：在警局為卓世卿製作筆錄時，均係依卓世卿陳述之內容據實記錄
      ，確實是卓世卿指認被告乙○○販毒等情（見原審卷第一三０頁、第一三一頁
      ），惟上開證人之證述，僅在證明卓世卿確有於警局中指認被告乙○○之事實
      ，卓世卿亦指稱談條件之警察並非上開二證人（見原審卷第一三三頁），故卓
      世卿指認之動機緣由為何，及其指認是否與事實相符，則非渠等所能知悉，自
      無從以此而採為不利於被告乙○○之事實認定。
    綜上論述，依前所調查之證據觀之，證人卓世卿於警訊、偵查及原審所言，前後
    矛盾，並非無瑕疵，又查無其他補強證據，依前開所述，自不能以上開證人有瑕
    疵之指述，即認被告有何公訴意旨所指犯行，此外，亦查無其他積極證據足以證
    明被告有何販賣安非他命犯行，自不能遽認被告犯罪。
六、原審以不能證明被告犯罪，而諭知被告無罪判決，經核並無不合。檢察官上訴意
    旨猶以：販賣毒品犯行之證據取得不易，皆須犯罪者出於任意性之自白，及尚未
    匿飾之證詞始能提起公訴，倘法院咸以檢察官之舉證責任，須使法院有百分之百
    且無庸置疑之確信使得為有罪之判決，則如同放任毒品橫行，棄尚未受毒聘荼毒
    之人之權益而不顧，本件被告販賣安非他命之事實，迭據卓世卿於警訊、偵查中
    供述綦詳，並在卓世卿住處查獲安非他命扣案可證，卓世卿翻異前詞，惟僅能證
    明卓世卿在法院之證詞與偵查中之證詞不同，尚難認定偵查中之證詞有何重大之
    瑕疵，況卓世卿於警訊及偵查中並未有何非任意性之供述，原審僅以卓世卿大可
    直言指認錯誤，無須杜撰證詞迴護被告作為不採之理由，似有違誤等情，指摘原
    判決不當，請求將原判決撤銷改判云云。惟按檢察官代表國家追訴犯罪，本應盡
    舉證之責，刑事訴訟法第一百六十一條定有明文，本件起訴被告犯罪事證，無非
    係以共同被告卓世卿之指認被告為毒品來源為主要論據，依前揭說明，檢察官本
    應舉證足以令人確信其陳述為真實之補強證據，以擔保其所為不利於對向共犯之
    陳述之真實性，況共同被告卓世卿於原審所供，均與其於警訊、偵查所供不符，
    已非無疑，至於卓世卿住處查獲之安非他命及驗尿結果，亦僅能證明卓世卿確有
    施用、持有安非他命，亦不能逕推論係購自被告，均已如前述，綜上，檢察官之
    上訴為無理由，應予駁回。
據上論斷，應依刑事訴訟法第三百六十八條，判決如主文。
本案經檢察官呂光華到庭執行職務。
中      華      民      國    九十二    年      八      月      八      日
                              臺灣高等法院刑事第二十四庭
                                  審判長法  官  陳  貽  男
                                        法  官  徐  世  禎
                                        法  官  李  世  貴
右正本證明與原本無異。
如不服本判決應於收受送達後十日內向本院提出上訴書狀，其未敘述上訴之理由者並
得於提起上訴後十日內向本院補提理由書（均須按他造當事人之人數附繕本）。
                                        書記官  魏  汝  萍
中      華      民      國    九十二    年      八      月      八      日


司法院資訊處製作；財團法人民間司法改革基金會備份。
